【裁判字號】    97,上易,610
【裁判日期】    970808
【裁判案由】    違反毒品危害防制條例
【裁判全文】
臺灣高等法院高雄分院刑事判決         97年度上易字第610號
上  訴  人
即  被  告  甲○○
上列上訴人因違反毒品危害防制條例案件，不服臺灣屏東地方法
院97年度易字第256 號中華民國97年4 月30日第一審判決（起訴
案號：臺灣屏東地方法院檢察署97年度毒偵字第167 號），提起
上訴，本院判決如下：
    主  文
上訴駁回。
    事  實
一、甲○○前因犯罪經法院判刑確定並執行完畢情形如下：
（一）民國（下同）91年間因犯竊盜罪，經臺灣屏東地方法院91
      年度易字第1179號判處有期徒刑3 月確定，於93年1 月9
      日入監執行。
（二）92年間因施用第一級、第二級毒品而違反毒品危害防制條
      例案件，經臺灣屏東地方法院92年度訴字第309 號依序判
      處有期徒刑1 年2 月、7 月，應執行有期徒刑1 年6 月確
      定。
（三）92年間因犯贓物罪，經臺灣屏東地方法院92年度簡字第50
      9 號判處有期徒刑3 月確定。
（四）92年間再犯竊盜罪，經臺灣屏東地方法院93年度易字第27
      號判處有期徒刑1 年2 月，併刑前強制工作3 年，上訴後
      經本院93年度上易字第515 號駁回上訴而確定。
（五）前開(二)、(三)、(四)3 罪經本院94年度聲字第217 號裁定應執
      行有期徒刑2 年8 月，併刑前強制工作3 年，接續前開(一)
      部分所示之刑執行，94年3 月3 日轉執行強制工作，嗣經
      裁定免予繼續執行，於96年6 月27日轉執行有期徒刑，旋
      因前開3 罪符合減刑條件，經本院96年度聲減字第618 號
      裁定減刑，並定應執行有期徒刑1 年4 月，於96年7 月20
      日期滿出監執行完畢。
二、又其前因施用毒品案件，經臺灣屏東地方法院90年度毒聲字
    第1900號裁定令入勒戒處所施予觀察、勒戒，於90年11月5
    日入所執行，因無繼續施用毒品傾向，於90年11月29日出所
    執行完畢；未幾又因施用毒品案件，再經同院91年度毒聲字
    第1222號裁定令入勒戒處所施予觀察、勒戒，於91年12月18
    日入所執行，因無繼續施用毒品傾向，於92年1 月6 日出所
    執行完畢；嗣5 年內又再犯施用毒品案件，經臺灣屏東地方
    法院檢察署檢察官提起公訴，並聲請臺灣屏東地方法院92年
    度毒聲字第608 號裁定令入戒治處所施予強制戒治，於92年
    9 月18日入所執行，93年1 月9 日未及期滿即因法律修正而
    出所，起訴部分並經臺灣屏東地方法院判決如上開一、(二)所
    示。
三、詎其經前開有期徒刑執行完畢後5 年內，仍不知悔改，復基
    於施用第二級毒品之犯意，於97年1 月20日上午8 時許，在
    其位於屏東縣新園鄉○○路101 巷8 號之住處內，以置入玻
    璃球（查獲前已經丟棄而滅失）內燒烤而吸用其所生煙霧之
    方式，施用第二級毒品甲基安非他命1 次。嗣為警於97年1
    月22日在其上址住處前查獲，扣得夾鏈袋1 個。經採其尿液
    送驗結果，呈甲基安非他命陽性反應。
四、案經屏東縣警察局東港分局報告臺灣屏東地方法院檢察署檢
    察官偵查聲請以簡易判決處刑。
    理  由
一、上訴人即被告甲○○（下稱被告）經合法傳喚，無正當之理
    由不到庭。惟查，被告上揭施用第二級毒品甲基安非他命之
    犯罪事實，業據被告於原審審理時自承不諱，並有扣案夾鏈
    袋1 個在卷可稽，又其經查獲採尿送正修科技大學超微量研
    究科技中心以氣相層析質譜儀法（GC／MS）等科學方法檢驗
    結果，亦呈甲基安非他命陽性反應，有該中心97年2 月13日
    ，編號R00-0000-000號檢驗報告存卷可按。被告之自白與事
    實相符，其有施用甲基安非他命之犯行，堪以認定。
二、按毒品危害防制條例於92年7 月9 日修正公布，自93年1 月
    9 日施行，其中第20條、第23條將施用毒品之刑事處遇程序
    ，區分為「初犯」及「5 年內再犯」、「5 年後再犯」。依
    其立法理由之說明：「初犯」，經觀察、勒戒或強制戒治後
    ，應為不起訴處分或不付審理之裁定；經觀察、勒戒或強制
    戒治執行完畢釋放後，「5 年內再犯」者，因其再犯率甚高
    ，原實施之觀察、勒戒及強制戒治既已無法收其實效，爰依
    法追訴或裁定交付審理。至於經觀察、勒戒或強制戒治執行
    完畢釋放後，「5 年後再犯」者，前所實施之觀察、勒戒或
    強制戒治已足以遮斷其施用毒品之毒癮，為期自新及協助其
    斷除毒癮，仍適用「初犯」規定，先經觀察、勒戒或強制戒
    治之程序。從而依修正後之規定，僅限於「初犯」及「5 年
    後再犯」2 種情形，始應先經觀察、勒戒或強制戒治程序。
    倘被告於5 年內已再犯，經依法追訴處罰，縱其第3 次（或
    第3 次以上）再度施用毒品之時間，在初犯經觀察、勒戒或
    強制戒治執行完畢釋放5 年以後，已不合於「5 年後再犯」
    之規定，且因已於「5 年內再犯」，顯見其再犯率甚高，原
    實施觀察、勒戒或強制戒治，已無法收其實效，即應依該條
    例第10條處罰（最高法院95年度第7 次刑事庭會議決議意旨
    參照）。
三、被告前因施用毒品案件，經臺灣屏東地方法90年度毒聲字第
    1900號裁定令入勒戒處所施予觀察、勒戒，於90年11月5 日
    入所執行，因無繼續施用毒品傾向，於90年11月29日出所執
    行完畢；未幾又因施用毒品案件，再經同院91年度毒聲字第
    1222號裁定令入勒戒處所施予觀察、勒戒，於91年12月18日
    入所執行，因無繼續施用毒品傾向，於92年1 月6 日出所執
    行完畢；嗣5 年內又再犯施用毒品案件，經臺灣屏東地方法
    院檢察署檢察官提起公訴，並聲請臺灣屏東地方法院92年度
    毒聲字第608 號裁定令入戒治處所施予強制戒治，於92年9
    月18日入所執行，93年1 月9 日未及期滿即因法律修正而出
    所，起訴部分並經臺灣屏東地方法院92年度訴字第309 號依
    序判處有期徒刑1 年2 月、7 月，應執行有期徒刑1 年6 月
    確定並執行完畢，有臺灣高等法院被告前案紀錄表、臺灣屏
    東地方法院檢察署刑案資料查註紀錄表、全國施用毒品案件
    紀錄表、受觀察勒戒人毒品及前科紀錄簡列表各1 份在卷可
    按，是被告於觀察、勒戒執行完畢釋放後，5 年以內已再犯
    施用毒品犯行，並經依法追訴處罰後，復犯本件施用第二級
    毒品犯行之事證明確，應依法論科。
四、按甲基安非他命為毒品危害防制條例第2 條第2 項第2 款規
    定之第二級毒品，除法律另有規定者外，不得持有、施用。
    核被告所為，係犯毒品危害防制條例第10條第2 項之施用第
    二級毒品罪。其因施用而持有甲基安非他命之低度行為，應
    為施用之高度行為所吸收，不另論罪。又被告前因(一)91年間
    因犯竊盜罪，經臺灣屏東地方法院91年度易字第1179號判處
    有期徒刑3 月確定，於93年1 月9 日入監執行。(二)92年間因
    施用第一級、第二級毒品而違反毒品危害防制條例案件，經
    臺灣屏東地方法院92年度訴字第309 號依序判處有期徒刑1
    年2 月、7 月，應執行有期徒刑1 年6 月確定。(三)92年間因
    犯贓物罪，經臺灣屏東地方法院92年度簡字第509 號判處有
    期徒刑3 月確定。(四)92年間再犯竊盜罪，經臺灣屏東地方法
    院93年度易字第27號判處有期徒刑1 年2 月，併刑前強制工
    作3 年，上訴後經本院93年度上易字第515 號駁回上訴而確
    定。(五)前開(二)、(三)、(四)3 罪經本院94年度聲字第217 號裁定
    應執行有期徒刑2 年8 月，併刑前強制工作3 年，接續前開
    (一)部分所示之刑執行，94年3 月3 日轉執行強制工作，嗣經
    裁定免予繼續執行，於96年6 月27日轉執行有期徒刑，旋因
    前開3 罪符合減刑條件，經本院96年度聲減字第618 號裁定
    減刑，並定應執行有期徒刑1 年4 月，於96年7 月20日期滿
    出監執行完畢，有臺灣高等法院被告前案紀錄表及臺灣屏東
    地方法院檢察署刑案資料查註紀錄表各1 份在卷可按，其5
    年之內再因故意犯有期徒刑以上刑之本罪，為累犯，應依法
    加重其刑。
五、原審以被告施用第二級毒品罪證明確，適用毒品危害防制條
    例第10條第2 項，刑法第11條前段、第47條第1 項、第38條
    第1 項第2 款規定，審酌被告有施用毒品前科，於本案僅施
    用1 次，及其犯罪後之態度等一切情狀，量處有期徒刑1 年
    2 月，並以扣案夾鏈袋1 個，被告自承為其所有並供犯罪所
    用，而經鑑驗結果，呈甲基安非他命等毒品「陰性」反應，
    應依刑法第38條第1 項第2 款規定沒收；又未扣案而供被告
    本件施用甲基安非他命犯罪使用之玻璃球，除據被告供稱於
    查獲前已經丟棄而滅失，依現有卷證復不能證明其尚存在，
    爰不另為沒收之諭知。原審認事用法核無違誤，量刑亦稱妥
    適，被告上訴以原審量刑過重而指摘原判決不當，為無理由
    ，應予駁回。
六、被告經合法傳喚，無正當之理由不到庭，爰不待其陳述，逕
    行判決。
據上論斷，應依刑事訴訟法第368 條、第371 條，判決如主文。
本案經檢察官彭南雄到庭執行職務。
中    華    民    國    97    年    8     月    8     日
                    刑事第六庭    審判長法  官  王憲義
                                        法  官  張盛喜
                                        法  官  邱永貴
以上正本證明與原本無異。
不得上訴。
中    華    民    國    97    年    8     月    8     日
                                        書記官  鄭翠芬
附錄本判決論罪科刑法條：
毒品危害防制條例第10條第2 項
施用第二級毒品者，處3 年以下有期徒刑。


司法院資訊處製作；財團法人民間司法改革基金會備份。
